【裁判字號】    99,交聲,260
【裁判日期】    990818
【裁判案由】    違反道路交通管理處罰條例聲明異議
【裁判全文】
臺灣桃園地方法院交通事件裁定         99年度交聲字第260號
原處分機關  交通部公路總局新竹區監理所桃園監理站
異  議  人
即受處分人  甲○○
上列異議人即受處分人因違反道路交通管理處罰條例案件，對於
交通部公路總局新竹區監理所桃園監理站民國99年1 月5 日桃監
裁罰字第裁52-F00000000號違反道路交通管理事件裁決書所為之
處分（原舉發通知單案號：苗栗縣警察局苗縣警交字第F0000000
0 號）聲明異議，本院裁定如下：
    主  文
原處分撤銷。
甲○○不罰
    理  由
一、原處分意旨略以：本件異議人即受處分人（下稱異議人）甲
    ○○於民國98年4 月15日凌晨4 時56分許，駕駛車牌號碼BX
    V －028 號重型機車（以下簡稱系爭重型機車）行經苗栗縣
    竹南鎮○○○○○路口前，因「汽機腳踏車駕駛人未依規定
    戴安全帽」、「駕車行經有燈光號誌管制之交岔路口闖紅燈
    」之行為，經舉發單位苗栗縣警察局竹南分局竹南派出所員
    警以「汽機腳踏車駕駛人未依規定戴安全帽」、「駕車行經
    有燈光號誌管制之交岔路口闖紅燈」為由，依違反道路交通
    管理處罰條例第31條第6 項及同條例第53條第1 項之規定掣
    單舉發，嗣異議人提出申訴，原處分機關認原舉發並無違誤
    ，乃依道路交通管理處罰條例第31條第1 項、同條例第53條
    第1 項及違反道路交通管理事件統一裁罰基準及處理細則（
    下稱處理細則）第41條、第43條、第44條及第67條等規定，
    於98年4 月21日以桃監裁罰字第裁52-A00XKA181號違反道路
    交通管理事件裁決書，裁處異議人罰鍰新臺幣（下同）5,00
    0 元，並依道路交通管理處罰條例第63條第1 項記違規點數
    3 點。
二、聲明異議意指略以：伊並未於上揭時、地駕駛系爭重型機車
    違規，因伊本身是做中古車的買賣，都會影印資料，而影印
    資料亦可能交給同行，故可能是伊的證件遭冒用，伊的駕駛
    執照雖未曾遺失過，但曾向監理機關申請補發過，故在監理
    機關有申請補發的紀錄，爰依法聲明異議，請求撤銷原處分
    等語。
三、按法院受理交通事件，準用刑事訴訟法之規定，道路交通管
    理處罰條例第89條前段定有明文；是最高法院76年台上字第
    4986號判例「認定犯罪事實所憑之證據，雖不以直接證據為
    限，間接證據亦包括在內，然而無論直接證據或間接證據，
    其為訴訟上之證明，須於通常一般之人均不致有所懷疑，而
    得確信其為真實之程度者，始得據為有罪之認定，倘其證明
    尚未達到此一程度，而有合理之懷疑存在而無從使事實審法
    院得有罪之確信時，即應由法院為諭知被告無罪之判決」所
    揭示刑事訴訟法上法院認定事實之最重要原則之一，即認定
    被告有罪，就該有罪事實不能有任何合理懷疑存在之原則，
    於法院審理行為人違反道路交通管理處罰條例案件時，亦有
    其適用。易言之，法院於審理行為人違反道路交通管理處罰
    條例案件，當踐行完畢調查證據之程序後，為事實之認定時
    ，如就原處分機關所認定之行為人違規之事實仍有合理之訴
    訟上懷疑，而無法百分之百確信行為人確有該當於道路交通
    管理處罰條例各該處罰條文之構成要件事實時，即應依訴訟
    上之待證事實「倘有懷疑，則從被告之利益作解釋」之證據
    法則，作對受處分人有利之認定。又按動產物權之讓與，非
    將動產交付，不生效力，民法第761 條第1 項前段定有明文
    ，是以動產所有權之變動，僅須有讓與合意及交付之要件，
    即生效力，尚非以登記為要件。而汽車既屬動產，則其所有
    權之得喪變更，僅需有讓與合意及交付之要件即生效力，至
    於汽車車籍之登記事項僅為交通行政管理之手續，究與實體
    法上動產所有權之移轉變更無涉，故監理機關因行政管理對
    於汽車所為登記，與真正所有權狀態未必一致，尚不能以此
    作為認定所有權歸屬之唯一依據。
四、經查：
（一）系爭重型機車於前揭時、地確有「汽機腳踏車駕駛人未依
      規定戴安全帽」、「駕車行經有燈光號誌管制之交岔路口
      闖紅燈」之違規事實，有苗栗縣警察局98年4 月15日苗縣
      警交字第F00000000 號舉發違反道路交通管理事件通知單
      （下稱舉發通知單）影本及交通部公路總局新竹區監理所
      桃園監理站99年1 月5 日桃監裁罰字第裁52-F00000000號
      違反道路交通管理事件裁決書影本各1 紙附卷可稽（參見
      本院卷第23頁第29頁、第11頁），且為異議人於聲明異議
      狀內所不爭執（參見本院卷第5 頁），固堪認定屬實。
（二）證人即舉發本案之值勤警員廖伊俐於本院調查時結證稱：
      當日伊與溫鎮添一起執行凌晨4 點到6 點的巡邏勤務，於
      行經永貞路二段由北往南之方向時，在公園路與永貞路二
      段路口發現有一部普通重型機車駕駛人未戴安全帽，由崁
      頂街往公園路方向（由西往東）紅燈直行，渠等發現後就
      立刻跟上，最後在公園路上攔停違規之行為人，攔停後我
      們請駕駛人停車熄火，並請他出示駕照跟行照，因為當時
      駕駛人只有帶駕照，並未帶行照，所以我們用無線電請值
      班台查詢車籍資料，渠等再依照駕駛人所提出的駕照及值
      班台回覆之車籍資料製單舉發，渠等當時有比對駕照上的
      照片，經確認無誤，至於車主部分，經詢問後駕駛人表示
      該車主是其朋友，又因車主是轄區內治安人口，所以渠等
      有請駕駛人自行開車箱確認行照是否有置於車廂內，經確
      認後並無行照，又因為違規時間已久，伊不能確定在庭異
      議人是否為當日違規之人等語明確（參見本院卷第27頁反
      面、第63頁反面）。核與證人即舉發當時在場之值勤警員
      溫鎮添於本院調查時結證稱：當日伊與廖伊俐在執行巡邏
      勤務，到了崁頂街和永貞路二段路口，發現壹台重型機車
      由崁頂街往公園路方向，未戴安全帽闖紅燈直行，當時渠
      等在公園路上攔停違規者，於攔停後，渠等請違規者出示
      證件，當時違規者出示駕照，車籍的部分渠等有通報值班
      台，確認車主為何人，當時違規者告知車主是他的朋友。
      渠等雖有確認人別，但因當時是凌晨，故無法確認違規者
      所提出之證件是否有偽造或變造之虞，伊對於當日違規之
      人為何人之印象不深等語相符（參見本院卷第28頁、第63
      頁反面），足見當日違規者雖有攜帶駕照然未攜帶行照，
      又因當時係凌晨，故員警實無法於短時間內，迅速確認該
      駕照是否有偽造或變造之情事，而僅能依駕照上之資料大
      略比對人別。又本件經本院依職權向富邦人壽保險股份有
      限公司調取異議人安太人壽保險要保書正本2 份、變更申
      請書正本5 份後，再連同前開本院依職權向苗栗縣警察局
      竹南分局調取載有「甲○○」署名之舉發通知單原本1 紙
      及本院當庭命異議人親簽「甲○○」署名20次等原本，經
      送請法務部調查局為筆跡鑑定，法務部調查局遂將上開舉
      發違反道路交通管理事件通知單上「甲○○」筆跡編為甲
      類筆跡，另將異議人當庭筆跡原本1 紙及安太人壽保險要
      保書正本2 份、變更申請書正本5 份，其上「甲○○」筆
      跡編為乙類筆跡後，並以歸納分析及特徵比對之方式，認
      甲類筆跡與乙類筆跡筆畫特徵不同，有法務部調查局99年
      6 月11日調科貳字第09900274400 號鑑定書1 份附卷可稽
      ，顯見該紙舉發違反道路交通管理事件通知單之「甲○○
      」之署名，並非由異議人親筆書寫無誤，益見異議人陳稱
      系爭重型機車並非其所使用乙情屬實，是原處分機關遽認
      本件違規仍應歸責於異議人，自不足採。
五、綜上所述，本件異議人既非系爭重型機車之實際所有人，亦
    非該違規行為之實際違規者，自難認異議人有何「汽機腳踏
    車駕駛人未依規定戴安全帽」、「駕車行經有燈光號誌管制
    之交岔路口闖紅燈」之違規行為。是原處分機關遽以異議人
    違反道路交通管理處罰條例第31條第6 項及同條例第53條第
    1 項之規定，對於異議人加以處罰，於法即屬無據。從而，
    本件異議人異議經核非無理由，應由本院裁定將原處分撤銷
    ，另為異議人不罰之諭知，以資適法。
六、據上論斷，應依道路交通管理處罰條例第87條第2 項、道路
    交通案件處理辦法第20條前段，裁定如主文。
中    華    民    國    99    年    8     月    18    日
                  交通法庭  法  官  石蕙慈
以上正本證明與原本無異。
如不服本裁定，應於裁定送達後5 日內向本院提出抗告狀。
                            書記官  陳亭竹
中    華    民    國    99    年    8     月    19    日

司法院資訊處製作；財團法人民間司法改革基金會備份。
